【裁判字號】    95,台上,1006
【裁判日期】    950302
【裁判案由】    違反毒品危害防制條例
【裁判全文】
最高法院刑事判決            九十五年度台上字第一○○六號
    上訴人  台灣高等法院高雄分院檢察署檢察官
    被  告  甲○○
                    （另案在台灣高雄監獄執行中）
上列上訴人因被告違反毒品危害防制條例案件，不服台灣高等法
院高雄分院中華民國九十四年十二月八日第二審更審判決（九十
三年度上更(二)字第二九一號，起訴案號：台灣高雄地方法院檢察
署八十九年度偵字第一五二○三號），提起上訴，本院判決如下
：
    主  文
原判決撤銷，發回台灣高等法院高雄分院。
    理  由
本件原判決以公訴意旨略以：被告甲○○意圖販賣，於民國八十
九年七月四日上午十時許，在高雄市旗津區○○○路加油站，以
新台幣（下同）四十一萬五千元之價格，購得約台兩八兩半之第
一級毒品海洛因，俟機販賣予不特定人，嗣於同日下午六時三十
分許，在高雄市旗津區○○○路地藏王廟前為警查獲，並在其身
上扣得海洛因一小包（毛重一‧六公克），旋又於高雄市○○○
路蔣公廟旁查扣藏放該處之海洛因一大包（毛重一一○‧四公克
）；及於旗津二路萬應公廟旁廁所內查扣其藏放之海洛因一大包
（毛重一九五‧四公克），合計共三包（毛重三○四‧四公克、
驗後淨重二九九‧四六公克、包裝重八‧五公克），因認被告涉
有毒品危害防制條例第五條第一項之意圖販賣而持有第一級毒品
罪嫌等情（按依其起訴之事實，似涉犯同條例第四條第一項之販
賣第一級毒品罪嫌）。但經審理結果，認為不能證明被告犯罪，
因而撤銷第一審科刑之判決，改判諭知被告無罪，固非無見。
惟查：(一)、證據雖已調查而其內容尚未明瞭者，即與未經調查無
異，如遽行判決，仍屬應於審判期日調查之證據而未予調查。原
判決以被告於八十九年七月四日下午六時三十分許，即經警查獲
，但延至同日晚上十一時始製作筆錄，前後相隔約四小時三十分
，其間扣除在中和安檢所休息十分鐘及從中和安檢所返回楠梓分
局所需之四十八分鐘，則警方於查獲被告後，在旗津地區停留之
時間，大約為三小時三十分，應係在等待被告交出毒品。被告既
在警方扣留中，只好以電話聯絡案外人林正風購買毒品交差，待
林正風購買毒品並放置妥當後，再聯絡被告帶引警方人員前往起
出毒品，較符常理。而林正風已於八十九年十二月十五日出境，
迄今尚未返國，有其入出境資料在卷足憑，已無從傳訊。從而被
告辯稱，本件係警方查獲其持有一小包海洛因（毛重一‧六公克
）後，為求績效，而要求其再交出大量毒品，伊因恐被撤銷假釋
（先前因施用毒品、販賣毒品經判處有期徒刑三年、十年，應執
行有期徒刑十二年，假釋中），乃打電話聯絡友人林正風購買毒
品（先購買一次，警方猶感不足，再買第二次），先後將二大包
海洛因（毛重各為一一○‧四公克、一九五‧四公克）分別藏放
在高雄市○○○路蔣公廟、萬應公廟旁廁所內，以供被告帶引警
方人員前往查扣交差，作為績效，堪以採信。然查：(1)警詢筆錄
所記載之詢問時間雖為「八十九年七月四日二十三時」；但詢問
內容則載為「目前時間八十九年七月四日『十九時三十分』，是
否接受夜間詢問？」（見警卷影印本第五頁正面、背面），製作
該筆錄之警員朱玉逢亦到庭結證，將被告帶回派出所後，因等待
被告所選任之律師到場，故等到晚上十一時始製作筆錄，並非至
晚上十一時始將被告帶回派出所（見原審更(一)卷第九十一頁、第
九十四頁；原審更(二)卷第一宗第九十九頁、第一○○頁、第一○
二頁）。究竟何時帶回派出所，因攸關警方有無帶同被告「在旗
津地區停留三小時三十分」，本院前二次發回意旨，均已指明應
予究明（見原審更(一)卷第四頁背面、更(二)卷第一宗第五頁背面至
第六頁）。乃原審於更審時，仍未予以釐清並說明其取捨證據之
理由，即逕謂警方為求績效，於查獲被告後未帶回詢問，猶在旗
津地區停留約「三小時三十分」，以等待被告打電話聯絡其友人
林正風購買毒品交差云云，其違誤之情形，仍然存在。(2)原判決
雖以林正風已經出境，無從傳訊，故採納被告片面之辯解，認為
被告因恐被撤銷假釋，而打電話聯絡林正風購買大量毒品交差，
作為警方之績效。惟警方如為求績效，怎會不將被告以較重之販
賣毒品罪嫌移送偵辦？而被告竟亦反其道而行，將較輕之持有罪
（按被告因持有、施用第一級毒品，經觀察、勒戒後，無繼續施
用傾向，業經台灣高雄地方法院檢察署檢察官以八十九年度毒偵
字第四七四○號不起訴處分書為不起訴處分確定），自陷於較重
之販賣罪之理（按販賣毒品經判刑確定，勢必撤銷其假釋）？其
辯解是否合於經驗法則？尚非無可疑。又被告或稱「以其000
0000000、0000000000行動電話，撥打綽號阿
明（指林正風）之0000000000行動電話，聯絡代購毒
品事宜」、或謂「以其0000000000行動電話，撥打林
正風之0000000000行動電話，聯絡代購毒品事宜」（
見偵查卷第三十五頁；原審上訴卷第五十七頁）。對其究係撥打
林正風之「0000000000」或「0000000000
」號行動電話，聯絡代購毒品事宜？前後所供已不相適合。原審
復未向電信公司查明「0000000000」、「00000
00000」號行動電話，究係何人申請使用？即輕信被告之辯
解，亦嫌速斷。(3)被告雖辯稱，伊打電話聯絡林正風為其代購海
洛因時，林正風適在其住處（當時被告與其兄黃三隆同住），故
委請林正風至其房間拿取十二萬元前往購買毒品，待藏放妥當後
，再通知其帶引警方人員前往起出毒品（見第一審重訴緝字第三
號卷第八十一頁至第八十二頁；原審上訴卷第四十一頁至第四十
二頁；原審更(二)卷第一宗第一一五頁、第一九一頁）。惟被告之
兄黃三隆、嫂黃陳素丹及被告之女友陳玉花則一致證述，當晚被
告雖有打電話回家請求籌錢，並已籌到十五萬元，但「沒有人來
拿錢」（見偵查卷第四十七頁背面、第四十八頁；第一審重訴字
第四四號卷第六十二頁），並無所謂當晚林正風適在其住處，從
房間拿取十二萬元之事。被告之前揭辯解，已與證人黃三隆、黃
陳素丹、陳玉花之證述，顯然不符。又第一審法院已向法務部調
查局及法務部檢察司查詢當時海洛因之買賣價格，有其復函所檢
附之「毒品買賣價格表」在卷可稽（見第一審重訴字第四四號卷
第七十三頁、第八十二頁），十二萬元能否購得毛重一一○‧四
公克、一九五‧四公克（合計淨重二百九十餘公克）之海洛因？
而林正風能否在該急迫之時間內，先後二次找到賣主，完成大量
買賣並將之藏放妥當，再通知被告帶引警方人員前往拿取？均有
進一步研求餘地。原審未予詳細勾稽，即遽行判決，亦有未當。
(二)、實施刑事訴訟程序之公務員，就該管案件，應於被告有利及
不利之情形，一律注意，刑事訴訟法第二條第一項定有明文。被
告於警詢時已經供述：「八十九年七月四日十八時三十分許，在
高雄市旗津區○○○路地藏王廟前被查獲海洛因一‧六公克，隨
即帶引（警方人員）前往旗津區○○○路蔣公廟旁廁所取獲海洛
因一一○‧四公克及旗津二路旗津國中旁巷內萬應公廟旁廁所取
獲海洛因一九五‧四公克，合計三○七‧四公克。……（扣案海
洛因）於八十九年七月四日十時許，在旗津區○○○路加油站旁
，以新台幣四十一萬五千元向綽號怪手購得八兩半重」（見警卷
影印本第五頁背面、第六頁）。並於第一審法院供述：「（警詢
時洪條根律師）全程在場，……詢問完畢我有問洪條根律師這樣
寫有沒有問題，律師說沒有問題，我才簽名」（見第一審重訴緝
字第三號卷第八十一頁），警詢筆錄上之辯護人欄，並有「洪條
根律師」之簽名（見警卷影印本第七頁）。原審未詳酌全卷有利
及不利之證據，僅憑被告前揭尚有疑問、瑕疵之辯解，即遽認被
告在警詢時之自白，與事實不符，不予採認（見原判決第五頁第
二列至第三列），亦嫌速斷。以上或為檢察官上訴意旨指摘所及
，或為本院得依職權調查之事項，應認原判決仍有撤銷發回更審
之原因。
據上論結，應依刑事訴訟法第三百九十七條、第四百零一條，判
決如主文。
中    華    民    國  九十五  年    三    月    二    日
                      最高法院刑事第十一庭
                          審判長法官  謝  俊  雄
                                法官  陳  世  雄
                                法官  魏  新  和
                                法官  吳  信  銘
                                法官  徐  文  亮
      本件正本證明與原本無異
                                      書  記  官
中    華    民    國  九十五  年    三    月    六    日
                                                Ｒ


司法院資訊處製作；財團法人民間司法改革基金會備份。
